【裁判字號】    97,交聲,341
【裁判日期】    970229
【裁判案由】    聲明異議
【裁判全文】
臺灣彰化地方法院交通事件裁定         97年度交聲字第341號
原處分機關  交通部公路總局臺中區監理所彰化監理站
異  議  人
即受處分人  甲○○
上列受處分人因違反道路交通管理處罰條例案件，對於交通部公
路總局臺中區監理所彰化監理站民國97年1 月24日所為之處分（
原裁決書字號：彰監四字第裁64-GC0000000號）聲明異議，本院
裁定如下：
    主  文
原處分關於「領有小型車駕駛執照駕駛大型車者」部分撤銷，發
回交通部公路總局臺中區監理所彰化監理站。
其餘異議駁回。
    理  由
一、按道路交通管理處罰條例第9 條第1 項規定：「本條例所定
    罰鍰之處罰，行為人接獲違反道路交通管理事件通知單後，
    於15日內得不經裁決，逕依第92條第3 項之罰鍰基準規定，
    向指定之處所繳納結案；不服舉發事實者，應於15日內，向
    處罰機關陳述意見，其不依通知所定期限前往指定處所聽候
    裁決，且未依規定期限繳納罰鍰結案或向處罰機關陳述意見
    者，處罰機關得逕行裁決之。」又填製通知單，應就其違反
    行為簡要明確記載於違規事實欄內，並記明違反條款；違反
    本條例行為之處罰，處罰機關於裁決前，應給予違規行為人
    陳述之機會；違反道路交通管理事件，行為人認為舉發之事
    實與違規情形相符者，得於接獲通知單後，親自或委託他人
    持該通知單，不經裁決向指定之處所逕依裁罰基準執行並繳
    納罰鍰結案，違反道路交通管理事件統一裁罰基準及處理細
    則第13條第1 項、第40條前段、第48條第1 項分別定有明文
    。亦即違規行為人對於警員舉發之違規事實不爭執者，得持
    舉發通知單於15日內依最低額度繳納罰鍰結案，處罰機關受
    理移送舉發交通違規事件後，如認警員填記內容不符規定或
    適用法條有誤，則應洽請原移送機關更正後重新送達，並就
    更正後違規事實給予行為人陳述意見機會，行為人未於期限
    內依更正後舉發通知單繳納最低罰鍰金額結案，處罰機關始
    得逕行裁決。又汽車駕駛人領有小型車駕駛執照駕駛聯結車
    、大客車、大貨車者，汽車所有人及駕駛人各處新臺幣四萬
    元以上八萬元以下罰鍰，並當場禁止該汽車駕駛人繼續駕駛
    及扣留其車輛牌照，民國94年12月28日修正前道路交通管理
    處罰條例第21條之1 定有明文。
二、原處分意旨略以：異議人即受處分人甲○○於92年6 月19日
    下午6 時17分許，駕駛車牌號碼079-QP號自用一般大貨車，
    在臺中市○○路及中港路路口，經警當場舉發「行經有燈光
    號誌管制之交岔路口紅燈右轉行為」、「未帶駕駛執照駕車
    」之違規，嗣經原處分機關查詢電腦資料顯示，受處分人並
    未領有一般大貨車駕駛執照，故將「未帶駕駛執照駕車違規
    」部分逕予改依道路交通管理處罰條例第21條第1 項第3 款
    「持小型車駕駛執照駕駛大型車」之規定裁處異議人罰鍰新
    臺幣（下同）81,800元等語。
三、聲明異議意旨略以：就舉發違規事實第1 項紅燈右轉部分不
    爭執，並已到案繳納罰鍰完畢。就舉發違規事實第2 項：「
    領有小型車駕駛執照駕駛大型車者」，舉發單中未該項記載
    ，異議人亦未收到此項違規之通知，不可逕依最高額處罰；
    縱認異議人有此項違規，亦應依行為時之92年之道路交通管
    理處罰條例第21條規定處罰，原處分以修正後之規定處罰，
    亦有未合。再者，本件違規時間係92年間，裁罰日期為97年
    1 月26日，明顯逾越行政罰法第27條有關3 年時效之規定，
    為此聲明異議，爰請撤銷原處分等語。
四、按行政罰法第27條第1 項、第2 項明文規定：「行政罰之裁
    處權，因3 年期間之經過而消滅。前項期間，自違反行政法
    上義務之行為終了時起算。但行為之結果發生在後者，自該
    結果發生時起算。」明白揭櫫行政罰裁處之時效期間為3 年
    ，惟行政罰法第45條第1 項、第2 項亦明白規定：「本法施
    行前違反行政法上義務之行為應受處罰而未經裁處，於本法
    施行後裁處者，除第15條、第16條、第18條第2 項、第20條
    及第22條規定外，均適用之。前項行政罰之裁處權時效，自
    本法施行之日起算。」其立法理由第3 點更明揭：「本法施
    行前違反行政法上義務之行為應受處罰而未經裁處者，於本
    法施行後裁處時，其裁處權時效，除非個別行政法律另有規
    定，依其規定外，均自本法施行之日起算。至於有關時效期
    間之規定，自仍適用本法」；參以94年8 月8 日行政院院臺
    規字第0940020908號函訂定發布之行政機關因應行政罰法施
    行應注意之法制事項第10點亦規定：「本法施行後，第27條
    第1 項所定行政罰之裁處權因3 年期間而消滅；本法施行前
    ，違反行政法上義務之行為應受處罰而未經裁處，於本法施
    行後裁處者，上開第27條第1 項所定裁處權時效之計算，應
    注意依本法第45條第2 項規定辦理。」查道路交通管理處罰
    條例就裁處權時效並無特別規定，是以有關道路交通管理處
    罰條例案件之裁處權時效，悉依行政罰法第45條第2 項之規
    定辦理，而行政罰法業已於95年2 月5 日生效施行，本件裁
    決書裁決日期係於97年1 月24日，尚在自95年2 月5 日起算
    3 年之裁處權時效內，先予敘明。
五、經查：
（一）上開車輛駕駛人曾於上揭時、地，駕駛車牌號碼079-QP號
      自用小貨車紅燈右轉，為警當場掣單舉發等情，業據異議
      人自承在卷，復有卷附汽車駕照基本資料、臺中市警察局
      舉發違反道路交通管理事件通知單各1 紙可參，堪認異議
      人確有本件裁決書舉發違規事實一「駕車行經有燈光號誌
      管制之交岔路口紅燈右轉行為」，原處分機關依道路交通
      管理處罰條例第53條第2 項規定處罰鍰1,800 元，並依同
      條例第63條第1 項第3 款記違規點數3 點，於法核無違誤
      ，此部分異議為無理由，應予駁回。
（二）就違規事實二部分，受處分人原受舉發之違規事實係「未
      帶駕駛執照駕車」，經原處分機關查證後，認受處分人之
      違規事實乃「領有小型車駕駛執照駕駛大型車者」，受處
      分人之違規事實及應適用法條既有變更，為使受處分人於
      受裁罰前有陳述意見之機會，或逕持舉發通知單於15日內
      依最低額度繳納罰鍰結案，原處分機關應洽請原移送機關
      更正後重新送達受處分人，並就更正後違規事實給予受處
      分人陳述意見之機會，倘受處分人未於期限內依更正後舉
      發通知單繳納最低罰鍰金額結案，原處分機關始得逕行裁
      決。然原處分機關逕予變更受處分人違規事實及應適用法
      條後裁決，其所踐行之裁決程序，有違前揭規定，尚有不
      當，應予撤銷，並發回原處分機關，由其洽請原移送機關
      即彰化縣警察局交通隊更正舉發違反道路交通管理事件通
      知單後，重行送達受處分人，爰裁定如主文第1項所示。
六、綜上所述，本件原處分關於「領有小型車駕駛執照駕駛大型
    車者」部分之作成程序不當，應予撤銷，並發回原處分機關
    另為適法之處理。其餘異議為無理由，應予駁回。
據上論斷，應依道路交通管理處罰條例第87條第2 項、道路交通
案件處理辦法第19條、第20條前段，裁定如主文。
中    華    民    國    97    年    2     月    29    日
                  交通法庭            法  官  楊舒嵐
以上正本證明與原本無異。
如不服本裁定，應於裁定送達後5日內向本院提出抗告狀 (須附
抗告狀繕本)。
中    華    民    國    97    年    3     月    5     日
                                      書記官  張木松


司法院資訊處製作；財團法人民間司法改革基金會備份。
